臺灣臺南地方法院民事裁定　　　　　 100年度消債更字第50號
聲　請　人
即 債 務人　邱懷逸
上列當事人因消費者債務清理事件聲請更生及保全處分，本院裁
定如下：
    主  文
債務人邱懷逸自民國一００年十月十一日十七時起開始更生程序
；並命司法事務官進行本件更生程序。
保全處分之聲請駁回。
    理  由
一、按債務人不能清償債務或有不能清償之虞，且無擔保或無優
    先權之債務總額未逾新臺幣（下同）1,200萬元者，於法院
    裁定開始清算程序或宣告破產前，得向法院聲請更生。法院
    開始更生程序之裁定，應載明其年、月、日、時，並即時發
    生效力，消費者債務清理條例（下稱消債條例）第3條、第
    42條第1項、第45條第1項分別定有明文。又按債務人對於金
    融機構因消費借貸、自用住宅借款、信用卡或現金卡契約而
    負債務，在聲請更生或清算前，應提出債權人清冊，以書面
    向最大債權金融機構請求協商債務清償方案，並表明共同協
    商之意旨，債務人與金融機構協商成立者，不得聲請更生或
    清算，但因不可歸責於己之事由，致履行顯有重大困難者，
    不在此限，消債條例第151條第1、5項亦定有明文。
二、聲請意旨略以：聲請人即債務人邱懷逸現任職於大潤發流通
    事業股份有限公司安平分公司（下稱大潤發公司），每月薪
    資約為21,000元，除此薪資收入外，並無其他財產，然累積
    債務總金額已達3,632,363元，均為無擔保或無優先權之債
    務，債務人有不能清償債務之情事，前已提出債權人清冊，
    以書面向最大債權金融機構即中國信託商業銀行股份有限公
    司（下稱中信銀行）請求共同協商債務清償方案，惟債務人
    每月尚須支出個人生活費9,000元、勞健保費640元、家庭雜
    支費3,000元、未成年子女邱柏融、邱柏勳扶養費各3,000元
    ；另有金融機構與中華成長二資產管理股份有限公司（嗣依
    法與下稱中華成長三資產管理股份有限公司合併；下稱中華
    成長二資產管理公司）已對債務人每月薪資進行強制扣薪3
    分之1，且最大債權金融機構中信銀行不顧債務人之實際狀
    況，片面擬定72期、利率0%、月付9,000元之還款方案，並
    強勢要求債務人接受，否則將依法逕行催討債務。故債務人
    實已無法負擔任何還款條件，以致協商不成立，且其無擔保
    或無優先權之債務總額未逾1,200萬元，復未經法院裁定開
    始清算程序或宣告破產，爰依上開規定，提出前置協商不成
    立證明書、財產及收入狀況說明書、債權人清冊、債務人清
    冊為憑，聲請更生等語。
三、按債務人對於金融機構因消費借貸、自用住宅借款、信用卡
    或現金卡契約而負債務，在聲請更生或清算前，應提出債權
    人清冊，以書面向最大債權金融機構請求協商債務清償方案
    ，並表明共同協商之意旨，消費者債務清理條例第151條第1
    項定有明文。查債務人曾於民國97年12月間向最大債權金融
    機構中信銀行申請債務協商，惟因債務人表示仍有資產管理
    公司債務未納入協商範圍，無法接受中信銀行提供之兩階段
    72期、利率0%、每期繳款6,000元之還款方案，且無法負擔
    任何還款條件而協商不成立等情，業據債務人提出98年1月1
    7日前置協商不成立通知書為證，復經本院依職權函詢中信
    銀行，並有中信銀行100年5月6日民事陳報狀暨該狀檢附之
    債清案件徵審資料維護、債清日誌維護等資料在卷可稽，足
    認債務人確已與最大債權銀行踐行前置協商而不成立。
四、債務人主張其現任大潤發公司，每月薪資約21,000元，並提
    出員工薪資明細表暨財政部臺灣省南區國稅局98年度綜合所
    得稅各類所得資料清單為憑，自堪信為真實。另經本院依職
    權向債務人任職之大潤發公司函查其薪資給付過程暨法院強
    制扣薪金額結果，得知債務人自97年5月起迄98年12月止，
    平均每月遭法院強制扣薪之金額約為6,000餘元，有大潤發
    公司100年5月30日函暨該函檢附邱懷逸薪資及扣款明細資料
    1紙可稽，應堪以認定。
五、又債務人主張其負債總額為3,632,363元，均為無擔保或無
    優先權之債務，名下無其他財產，而債務人僅係一般消費者
    ，未曾從事營業之事實，業據提出債權人清冊、債務人清冊
    、債務人之財產及收入狀況說明書、戶籍謄本、前置協商不
    成立通知書、大潤發公司員工薪資明細表、財團法人金融聯
    合徵信中心當事人查詢個人資料（信用報告）、財政部臺灣
    省南區國稅局98年度綜合所得稅各類所得資料清單暨財產歸
    屬資料清單、勞工保險被保險人投保資料表（明細）等件為
    證，並經本院依職權向債務人任職之大潤發公司函查其任職
    期間（97至98年度）之薪資所得資料明細暨給付過程等情及
    調取債務人之郵政、勞、健保及集保資料、電子稅務閘門財
    產所得調件明細表、財政部臺灣省南區國稅局所得稅之申報
    資料等文件後，核閱相符，應認債務人此部分之主張，堪以
    憑採。
六、本院審酌債務人每月薪資收入約21,000元，需扶養尚未成年
    之子女邱柏融、邱柏勳，有債務人檢附之戶籍謄本在卷可參
    ；而臺灣省97至99年每月每人最低生活費係9,829元，亦有
    內政部歷年最低生活費公告1份在卷可稽，而其未成年子女
    之扶養費用，依債務人所提之財產及收入狀況說明書列載，
    債務人每月支出未成年子女扶養費共6,000元（邱柏融、邱
    柏勳每人每月各3,000元），因尚較財政部99年度綜合所得
    稅每人免稅額82,000元即每月約6,900元，並由債務人與其
    配偶林素珠共同分擔後每人每月各3,450元為低，尚堪採信
    。準此計算，債務人每月薪資扣除其最低生活費9,829元及
    未成年子女邱柏融、邱柏勳之扶養費用共6,000元，再扣除
    中華成長二資產管理公司向執行法院聲請強制扣薪金額即平
    均每月約6,000元後，已無法負擔最大債權銀行中信銀行要
    求之72期、利率0%、每月清償6,000元之還款方案，是債務
    人確已達不能清償債務或有不能清償之虞之程度。
七、綜上所述，依債務人之收入財產及必要生活支出之情形，已
    達不能清償債務或有不能清償之虞之程度，而債務人僅係一
    般消費者，未曾從事營業，其無擔保或無優先權之債務未逾
    1,200萬元，且債務人曾向最大債權金融機構中信銀行請求
    協商債務清償方案，惟協商不成立，且未經法院裁定開始清
    算程序或宣告破產，又查無消費者債務清理條例第6條第3項
    、第8條或第46條各款所定駁回更生聲請之事由存在，則債
    務人聲請更生，應屬有據，爰裁定如主文第1項所示。
八、至債務人聲請為保全處分，停止本院97年度執源字第90461
    號、97年度執正字第41778號、97年度執公字第70350、7338
    3、80664號、98年度執乾字第11677號、98年度執公字第261
    38號、98年度執湘字第41496號、98年度司執賢字第72996、
    76795號、99年度司執吉字第64986號、99年度司執良字第10
    6004號等強制執行事件乙節，因消費者債務清理條例第48條
    第2項已規定，法院裁定開始更生程序後，對於債務人不得
    開始或繼續訴訟及強制執行。但有擔保或有優先權之債權，
    不在此限。經本院調閱上開強制執行卷宗，本院強制執行之
    移轉命令於債務人為本件保全處分聲請前業已核發，且強制
    執行所得金額，亦抵充聲請人之債務；且本院既裁定聲請人
    自100年10月11日17時開始更生程序，則依前開規定，上開
    強制執行案件，自該時起即不得續行，自無另為保全處分之
    必要，爰裁定如主文第2項所示。
中    華    民    國     100    年  10    月    11    日
                  民事第一庭  法  官  洪碧雀
以上正本係照原本作成。
本裁定不得抗告。
本裁定已於100年10月11日17時公告。
中    華    民    國     100    年  10    月    11    日
                              書記官  黃稜鈞